台灣高等法院民事判決　九十一年度上易字第二○二號
　　　上　訴　人　乙○○
　　　被　上訴人　甲○○
右當事人間清償借款事件，上訴人對於中華民國九十一年一月四日臺灣臺北地方法院
九十年度訴字第三三四五號第一審判決提起上訴，本院判決如左：
    主   文
原判決關於駁回上訴人後開第二項之訴部分，及該部分假執行聲請之裁判廢棄。
被上訴人應給付上訴人新台幣佰肆拾萬仟捌佰肆拾伍元自民國八十六年三月十九
日起至九十年八月十六日止，按週年利率百分之五計算之利息。
第二審訴訟費用由被上訴人負擔。
    事實及理由
一、被上訴人經合法通知，未於言詞辯論期日到場，核無民事訴訟法第三百八十六條
    各款所列事由，爰依上訴人聲請，由其一造辯論而為判決。
二、上訴人主張被上訴人自八十五年間即多次向其借款，迄八十五年十二月十七日，
    被上訴人再向上訴人借款四百餘萬元，乃以發票人為訴外人日飛有限公司（以下
    簡稱日飛公司），付款人為台灣企銀東台北分行，發票日為八十六年三月十八日
　　，面額各為新台幣（下同）五十萬元合計四百五十萬元，經被上訴人背書之支票
　　九紙詳如附表所示（以下簡稱系爭支票），交付上訴人以為新債清償，兩造顯有
　　約定借款清償期為八十六年三月十八日。詎該支票屆期提示均未獲兌現；被上訴
　　人乃於八十六年六月二十一日書立承諾書，載明願承擔系爭支票發票人日飛公司
　　負責人鄭正飛所欠上訴人消費借款債務四百五十萬元（以下簡稱系爭借款），則
　　被上訴人自應負償還系爭借款債務及自八十六年三月十九日起之法定遲延利息。
　　而前開四百五十萬元借款債務，經扣除兩造於刑事附帶民事訴訟和解給付之九萬
　　六千一百五十五元，及被上訴人前夫洪崇連代償之一百萬元後，尚不足三百四十
　　萬三千八百四十五元，爰依消費借貸及債務承擔之法律關係，請求被上訴人給付
　　上開欠款，及自八十六年三月十九日起至清償日止，按週年利率百分之五計算法
　　定遲延利息。原審判決被上訴人應給付上訴人三百四十萬三千八百四十五元，及
　　自九十年八月十七日起至清償日止，按週年利率百分之五計算利息。上訴人就其
　　敗訴之部分上訴，上訴聲明(一)原判決關於駁回後開第二項之訴部分廢棄。(二)被上
　　訴人應給付上訴人三百四十萬三千八百四十五元自八十六年三月十九日起至九十
　　年八月十六日止，按週年利率百分之五計算利息。
三、被上訴人未於言詞辯論期日到場，亦未提出任何聲明或陳述。惟據其於原審所為
    之陳述係以系爭借款為鄭正飛所欠，被上訴人並未在系爭支票背書，該背書之印
    章為上訴人自行盜蓋，且承諾書係遭上訴人逼迫所簽立，被上訴人並未承諾承受
    鄭正飛之債務。況依承諾書之記載，上訴人亦應給予被上訴人時間尋找鄭正飛處
    理債務，詎上訴人於簽訂承諾書翌日即阻礙被上訴人出境解決，妨害被上訴人自
    由，該承諾書即因上訴人違背約定而失效。又上訴人前曾提起刑事附帶民事訴訟
    ，本件係重複請求，且刑事判決僅認定被上訴人欠款一百零九餘萬元，扣除被上
    訴人前夫代償之一百萬元，被上訴人僅願意清償剩餘之九萬餘元等語，資為抗辯
    。
四、上訴人主張被上訴人承擔鄭正飛所欠上訴人四百五十萬元系爭借款債務，業據提
    出與所述事實相符之託收簿、存摺、匯款單、支出傳票、系爭支票及退票理由單
    、承諾書為證（見原審卷第十一至十四、十九至二八頁），且原審認被上訴人已
    承受鄭正飛所欠上訴人四百五十萬元借款債務，乃判決被上訴人應給付上訴人三
    百四十萬三千八百四十五元，及自九十年八月十七日起至清償日止，按週年利率
    百分之五計算利息，其理由茲引用之，被上訴人就此亦未聲明不服，堪信上訴人
    主張前揭事實為真。
五、上訴人主張被上訴人承擔鄭正飛前開系爭借款債務，其清償期為八十六年三月十
    八日，故自八十六年三月十九日起，鄭正飛即應負遲延責任，被上訴人於八十六
    年六月二十一日出具承諾書承擔鄭正飛系爭借款債務應即包含該遲延利息。經查
    ：
  (一)鄭正飛向上訴人借貸四百五十萬元，雖未約定清償期為何，惟鄭正飛簽發如附表
    所示支票以為清償系爭借款債務，此有上訴人提出系爭支票九紙附卷可稽（見原
    審卷第十九至二七頁），即鄭正飛既以清償舊消費借貸債務為目的，而簽發系爭
    支票負擔新票據債務之間接清償，核系爭支票票載發票日均為八十六年八月十八
    日，則上訴人與鄭正飛顯有以系爭支票之票載發票日為清償期之默示意思表示，
    上訴人主張系爭借款債務之清償期為八十六年三月十八日，應可採信。
  (二)按給付有確定期限者，債務人自期限屆滿時起，負遲延責任。遲延之債務，以支
    付金錢為標的者，債權人得請求依法定利率計算之遲延利息。民法第二百二十九
    條第一項、第二百三十三條第一項定有明文。本件系爭借款之清償期既約定八十
    六年三月十八日，揆諸前開說明，鄭正飛自八十六年三月十九日起即負遲延責任
    。而依被上訴人於八十六年六月二十一日出具承諾書記載：「本人甲○○承受鄭
    正飛對乙○○之新台幣四百五十萬元債務」，即被上訴人於承諾承擔鄭正飛系爭
    借貸債務時，雖未記載被上訴人一併承擔遲延利息部分。惟被上訴人於八十六年
    六月二十一日承擔系爭債務時，系爭借款債務既已屆清償期，且鄭正飛用以清償
    系爭借款債務之支票，均經被上訴人背書後交付上訴人，是上訴人對系爭借款債
    務之清償期為八十六年三月十八日知之甚稔，即被上訴人於承擔系爭借款債務時
　　，顯已知悉系爭借款債務已屆清償期，則被上訴人承擔之債務自包括系爭借款自
　　八十六年三月十九日起之遲延利息，至為明確。原審判決被上訴人應給付上訴人
　　自九十年八月十七日起至清償日止之法定遲延利息，則上訴人上訴請求被上訴人
　　給付自八十六年三月十九日起至九十年八月十六日止之法定遲延利息，應予准許
　　。
六、綜上所述，上訴人本於遲延利息給付請求權，請求上訴人給付三百四十萬三千八
    百四十五元自八十六年三月十九日起至九十年八月十六日止，按週年利率百分之
    五計算之法定遲延利息，為有理由，應予准許。原審就上開應准許部分，為上訴
    敗訴之判決，並駁回其假執行之聲請，尚有未洽，上訴意旨求予廢棄改判，為有
    理由，爰由本院予以廢棄改判如主文第二項所示。
七、本件判決事證已臻明確，兩造其餘攻擊防禦及舉證，核與判決結果無影響，爰不
    另一一論述，附此敘明。
八、據上論結，本件上訴為有理由，依民事訴訟法第四百五十條、第七十八條、第四
    百六十三條、第三百八十五條第一項前段，判決如主文。
中　　　華　　　民　　　國　　　九十一　　　年　　　七　　　月　　二　　日
                                    民事第十四庭
　　　　　　　　　　　　　　　　　　　　審判長法　官　張　劍　男
　　　　　　　　　　　　　　　　　　　　　　　法　官　蔡　芳　齡
　　　　　　　　　　　　　　　　　　　　　　　法　官　蘇　芹　英
右正本係照原本作成。
不得上訴。
中　　　華　　　民　　　國　　九十一　　年　　　七　　　月　　　四　　　日
　　　　　　　　　　　　　　　　　　　　　　　書記官　黃　愛
附表：
發票日          票號         金額（新台幣）
86.03.00        0000000      0十萬元
同右            0000000      同右
同右            0000000      同右
同右            0000000      同右
同右            0000000      同右
同右            0000000      同右
同右            0000000      同右
同右            0000000      同右
同右            0000000      同右
